【裁判字號】    92,訴,877
【裁判日期】    921031
【裁判案由】    毒品危害防制條例
【裁判全文】
臺灣臺北地方法院刑事判決                          九十二年度訴字第八七七號
    公  訴  人  臺灣臺北地方法院檢察署檢察官
    被      告  乙○○  男  二.
右列被告因違反毒品危害防制條例案件，經檢察官提起公訴（九十二年度毒偵字第六
三七號），本院判決如左：
    主      文
乙○○施用第一級毒品，累犯，處有期徒刑陸月，如易科罰金，以參佰元折算壹日。
扣案之第一級毒品海洛因壹袋（淨重零點零貳公克）沒收銷燬之。
    事      實
一、乙○○曾因妨害兵役條例案件，於民國八十九年九月二十日，經臺灣高等法院以
    八十九年度上訴字第二六八六號判處有期徒刑七月，於同年十月十九日確定，嗣
    於九十年六月三十日執行完畢。又前因施用第二級毒品安非他命案件，經裁定送
    觀察勒戒後，認有繼續施用毒品傾向，經臺灣桃園地方法院於八十九年四月十四
    日以八十九年度毒聲字第二七一一號裁定令入戒治處所施以強制戒治，於停止戒
    治交付保護管束期滿後，由臺灣桃園地方法院檢察署檢察官於九十年五月七日以
    九十年度戒偵字第四二二號為不起訴處分確定。詎乙○○仍不知悔改，復於前開
    不起訴處分後五年內之九十二年三月十四日下午六時許，在臺北市○○○路太平
    洋百貨公司廁所內施用第一級毒品海洛因一次，嗣於同年三月十五日凌晨三時五
    十分許，搭乘友人黃少廷駕駛之Ｇ二─六二○○號自用小客車，行經臺北市○○
    ○路、延吉街口時經警攔停，並於警員查詢前案資料後，尚未發覺右揭施用毒品
    行為前，向警員供出前開施用毒品行為，並自其所攜帶之黑色皮包中取出其施用
    所餘之第一級毒品海洛因一袋（淨重○‧○二公克），並接受裁判。
二、案經臺北市政府警察局大安分局報請臺灣臺北地方法院檢察署檢察官起訴。
    理      由
一、右揭事實，業據被告乙○○於警詢、檢察官偵查中及本院審理時供承不諱，且其
    尿液經檢驗結果，係呈現鴉片類藥物陽性反應一節，亦有臺北市立療養院九十二
    年三月二十八日煙毒尿液檢驗報告一紙附卷可稽；此外，扣案之白色粉末一袋（
    包裝重○‧二二公克，淨重○‧○二公克），經檢驗含有第一級毒品海洛因成分
    等情，亦有法務部調查局九十二年四月二十九日調科壹字第○二○○○五八七七
    號鑑定通知書一紙在卷可按，經核均與被告前揭自白相符。本件事證明確，被告
    施用第一級毒品海洛因之犯行堪以認定。
二、查被告前因施用第二級毒品安非他命案件，經裁定送觀察勒戒後，認有繼續施用
    毒品傾向，經臺灣桃園地方法院於八十九年四月十四日以八十九年度毒聲字第二
    七一一號裁定令入戒治處所施以強制戒治，於停止戒治交付保護管束期滿後，由
    臺灣桃園地方法院檢察署檢察官於九十年五月七日以九十年度戒偵字第四二二號
    為不起訴處分確定，有該不起訴處分書、臺灣高等法院被告全國前案紀錄表附卷
    可考，其於前開不起訴處分後五年內再犯本件毒品危害防制條例第十條之罪，依
    同條例第二十三條第二項之規定，即應依該條例第十條之規定論處。
三、按海洛因具有成癮性、濫用性，對社會危害甚大，係屬毒品危害防制條例第二條
    第二項第一款所規定之第一級毒品，核被告所為，係犯同條例第十條第一項之施
    用第一級毒品罪。其施用前後持有第一級毒品海洛因之低度行為，為施用之高度
    行為所吸收，不另論罪。被告前因妨害兵役條例案件，於八十九年九月二十日，
    經臺灣高等法院以八十九年度上訴字第二六八六號判處有期徒刑七月，於同年十
    月十九日確定，嗣於九十年六月三十日執行完畢，有臺灣高等法院被告全國前案
    紀錄表一件在卷可考，其受有期徒刑執行完畢後五年內再犯本件有期徒刑以上之
    罪，為累犯，應依法加重其刑。又按對於未發覺之罪自首而接受裁判者，減輕其
    刑，刑法第六十二條前段定有明文，此所謂「自首」，係以犯人在犯罪未發覺前
    ，向該管公務員自承犯罪，而受法律之裁判為要件，所謂發覺，係指有偵查犯罪
    職權之公務員已知悉犯罪事實與犯罪之人而言，所謂知悉，固非以確知其人犯罪
    無誤為必要，而於對其發生嫌疑時，即得謂為已發覺；但此項對犯人之嫌疑，仍
    須有確切之根據得為合理之可疑者，始足當之，若單純主觀上之懷疑，要不得謂
    已發生嫌疑（最高法院七十五年台上字第一六三四號判例、七十二年台上字第六
    四一號判例參照）。申言之，犯人在犯罪未被發覺前，向該管公務員自承其犯罪
    ，即為已足，不以先自向該公務員告知為必要，即受追問時告知其犯罪，仍不失
    為自首（最高法院九十二年台上字第四八七號判決意旨參照）。本件負責偵查犯
    罪之員警即證人甲○○係於攔停被告所搭乘之車輛時，見被告神情緊張，經查詢
    前案紀錄後，除發現被告曾有毒品前科外，並無其他事證足以佐證其懷疑，亦無
    法確定毒品藏在何處，此據證人甲○○證述明確（見本院九十二年十月十七日審
    判筆錄），因認證人雖有對被告產生主觀上之懷疑，惟並無其他客觀確切之根據
    得為合理之可疑，被告供承施用毒品，仍應成立自首，依刑法第六十二條之規定
    ，減輕其刑，並與前開加重事由先加後減之。爰審酌被告之素行、犯罪之動機、
    目的、所生危害與犯後坦承犯行、態度良好等一切情狀，量處如主文所示之刑，
    並諭知易科罰金之折算標準。扣案之第一級毒品海洛因一袋（淨重○‧○二公克
    ），併依毒品危害防制條例第十八條第一項前段之規定宣告沒收銷燬之。
據上論斷，應依刑事訴訟法第二百九十九條第一項前段，毒品危害防制條例第十條第
一項、第十八條第一項前段，刑法第十一條前段、第四十七條、第六十二條、第四十
一條第一項前段，罰金罰鍰提高標準條例第二條，判決如主文。
本案經檢察官呂建興到庭執行職務
中      華      民      國    九十二    年      十      月    三十一    日
                                      臺灣臺北地方法院刑事第十一庭
                                          審判長法  官  劉方慈
                                                法  官  朱夢蘋
                                                法  官  林庚棟
右正本證明與原本無異。
如不服本判決，應於判決送達後十日內，向本院提出上訴狀。
                                                書記官  殷玉芬
中     華     民     國     九 十 二     年    十一     月        五    日
附錄本案論罪科刑法條全文
毒品危害防制條例第十條：
施用第一級毒品者，處六月以上五年以下有期徒刑。
施用第二級毒品者，處三年以下有期徒刑。


司法院資訊處製作；財團法人民間司法改革基金會備份。
